【裁判字號】    90,交訴,29
【裁判日期】    901211
【裁判案由】    過失致死等
【裁判全文】
臺灣臺南地方法院刑事判決                            九十年度交訴字第二九號
    公  訴  人  臺灣台南地方法院檢察署檢察官
    被      告  乙○○
    選任辯護人  賴鴻鳴
                莊信泰
                黃俊達
右列被告因過失致死等案件，經檢察官提起公訴（八十九年度偵字第一一二九七號、
第一三０八四號），本院判決如左：
    主  文
乙○○因過失致人於死，處有期徒刑拾月，緩刑貳年。
    事  實
一、乙○○於民國八十九年八月一日二十一時三十分許，駕駛車牌號碼Ｎ２—４９４
    ７號自小客車，沿台南縣學甲鎮○○路由北往南方向行駛，行經月津路與忠孝路
    路口時，本應注意駕駛之車前狀況，隨時採取必要之安全措施及在郊外道路時速
    不得超過六十公里，而依當時情形，又無不能注意之情事，其能注意竟疏未注意
    ，冒然以時速九十公里之高度超速行駛，適於同一時地，范勤賢無照騎駛車牌號
    碼ＹＫＬ—０２１號輕型機車後載甲○○，沿忠孝路由東向西行經前開月津路路
    口，乙○○見狀煞避不及，因而撞上范勤賢所騎乘之上開機車，致使范勤賢、甲
    ○○均人車倒地，造成范勤賢受有腦挫傷合併顱內出血經送醫後於翌日（二日）
    零時五分不治死亡，而甲○○則受有右小腿開放性骨折併血管損傷及組織缺損等
    重大難治之傷害（過失重傷害部分業經撤回告訴）。車禍事故發生後，乙○○即
    以電話報警，經台南縣警察局新營分局鹽水分駐所員警到場處理，在警員尚不知
    何人為肇事車輛之駕駛人前，乙○○主動表示其為駕駛人並自首犯行，接受裁判
    。
二、案經臺灣台南地方法院檢察署檢察官相驗後自動檢舉偵查起訴。
    理  由
一、右揭事實，業據被告乙○○於本院審理中承不諱，核與被害人甲○○於警、偵訊
    及本院審理時到庭指訴之情節相符，復有道路交通事故調查報告表一紙、事故現
    場照片十四幀、長庚紀念醫院診斷證明書一紙在卷可資佐證，而死者范勤賢係因
    本件車禍死亡，亦經臺灣台南地方法院檢察署檢察官督同法醫師相驗明確，並製
    有勘驗筆錄、驗斷書及相驗屍體證明書等附卷可憑。次按行車速度，依標誌之規
    定，無標誌者，在郊外道路時速不得超過六十公里，修正前道路交通安全規則第
    九十三條第一項第一款定有明文。另汽車行駛時，駕駛人應注意車前狀況，並隨
    時採取必要之安全措施，道路交通安全規則第九十四條第三項亦規定甚明。本件
    被告乙○○於上開時間，駕駛自用小客車行經最高速限為時速六十公里之該處郊
    外道路時，理應注意前述交通安全規則，而案發當時天候晴朗、柏油路面、夜間
    有照明、路面乾燥無缺陷、道路上未有任何障礙物、視距良好、限速六十公里等
    情，亦有上述道路交通事故調查報告表載明可考，據此判斷，足見依當時狀況被
    告客觀上並無不能注意之情狀，詎被告應注意且能注意該路段行車速度不得超過
    六十公里速限，竟疏未注意仍以時速九十公里之速度超速行駛及未注意車前狀況
    ，作隨時停車之準備，以致撞及范勤賢所騎駛後載甲○○之機車，並造成范勤賢
    死亡及甲○○受有傷害，被告自有違前開規定之注意義務，其上述駕駛行為，顯
    有過失。又本件被害人范勤賢係因此次車禍不治死亡，是被告乙○○之過失駕駛
    行為，與被害人之死亡結果間，具有相當因果關係，亦無疑義。從而，本件事證
    已甚明確，被告前揭犯行，堪以認定。
二、核被告乙○○所為，係犯刑法第二百七十六條第一項之過失致人於死罪。又其肇
    事後未被有偵查權之公務員或機關發覺其為犯嫌前，留在事故現場向到場處理之
    警員自承犯行，進而接受裁判，此業經被告供明在卷可按，被告行為合乎自首之
    要件，應依刑法第六十二條前段減輕其刑。爰審酌被告之品行、應負過失責任之
    程度、造成被害人死亡之結果及其犯後尚能坦認犯行，頗有悔意且已與死者家屬
    達成民事和解等一切情狀，量處如主文所示之刑，以資懲儆。查被告前未曾受有
    期徒刑以上刑之宣告，有臺灣高等法院被告全國前案紀錄表附卷可稽，其因一時
    短於思慮致罹刑章，經此次偵審程序教訓，當知所警惕，諒無再犯之虞，本院復
    考量被告為初犯且係自首犯罪，而其犯罪後已向被害人家屬給付合理賠償，有和
    解書一紙在卷可徵，本院因認前開對被告宣告之刑，以暫不執行為適當，爰併宣
    告緩刑二年，以啟自新。
三、公訴意旨另認被告前開行為，尚涉有刑法第二百八十四條第一項後段之過失重傷
    害罪嫌等語。按告訴乃論之罪，告訴人於第一審辯論終結前得撤回其告訴，又告
    訴經撤回者，應諭知不受理之判決，刑事訴訟法第二百三十八條第一項、第三百
    零三條第三款分別定有明文。查本件告訴人甲○○告訴被告過失重傷害案件部分
    ，起訴書認係觸犯刑法第二百八十四條第一項後段之過失重傷害罪，依同法第二
    百八十七條之規定，須告訴乃論。茲據告訴人甲○○撤回告訴，依照首開說明，
    本件就過失重傷害部分原應為不受理之諭知，惟公訴意旨認此部分與前開有罪部
    分有想像競合犯之裁判上一罪關係，爰不另為不受理之諭知，附此敘明。
據上論斷，應依刑事訴訟法第二百九十九條第一項前段，刑法第二百七十六條第一項
、第六十二條前段、第七十四條第一款，罰金罰鍰提高標準條例第一條前段，判決如
主文。
本案經檢察官陳慧玲到庭執行職務。
中    華    民    國      九十        年     十二      月      十一     日
                                  臺灣臺南地方法院交通法庭
                                      法  官    張  瑛  宗
右正本證明與原本無異。
如不服本判決，應於判決送達後十日內，向本院提出上訴狀。
                                      書記官    廖  明  娟
中    華    民    國      九十        年     十二      月      十一     日
附錄條文：
中華民國刑法第二百七十六條
  因過失致人於死者，處二年以下有期徒刑、拘役或二千元以下罰金。


司法院資訊處製作；財團法人民間司法改革基金會備份。
